臺灣雲林地方法院刑事裁定　　　　　　　93年度聲判字第13號
聲 請 人
即告訴人　丁○○　男　47歲.
代 理 人　王素玲律師
被　　告　甲○○　男　40歲.
　　　　　乙○○　男　38歲.
　　　　　丙○○　男　27歲.
　　　　　陳壬傅　男　43歲.
上列聲請人因告訴被告等傷害案件，不服臺灣高等法院臺南分院
檢察署檢察長駁回再議之處分（93年度上聲議字第870 號），聲
請交付審判，本院裁定如下：
    主  文
聲請駁回。
    理  由
一、按告訴人不服上級法院檢察署檢察長或檢察總長認再議為無
    理由而駁回之處分者，得於接受處分書後10日內委任律師提
    出理由狀，向該管第一審法院聲請交付審判。又法院認為交
    付審判之聲請不合法或無理由者，應駁回之，刑事訴訟法第
    258 條之1 第1 項、第258 條之3 第2 項前段分別定有明文
    。
二、本件聲請人丁○○以甲○○、乙○○、丙○○、陳壬傅涉犯
    傷害罪，向臺灣雲林地方法院檢察署檢察官提出告訴，其告
    訴意旨略以：被告甲○○、乙○○、丙○○、陳壬傅與同案
    被告張明義，共同基於傷害人身體之犯意聯絡，於民國93年
    4 月16日1 時許，在雲林縣土庫鎮新庄里活動中心外，分持
    木棍、鐵管毆打告訴人，致告訴人受有硬腦膜下出血、蜘蛛
    網膜下出血、胸部挫傷之傷害云云。嗣經該署檢察官，於民
    國93年10月31日，以93年度核退偵字第214 號、93年度偵字
    第4083號為不起訴處分後，聲請人不服，聲請再議亦經臺灣
    高等法院臺南分院檢察署檢察長，於93年12月3 日，以93年
    度上聲議字第870 號處分書認聲請人再議為無理由而駁回再
    議，於93年12月7 日送達聲請人，聲請人於收受上開駁回再
    議處分書後10日內，委任律師向本院聲請交付審判，程序上
    並無不符，合先敘明。
三、聲請交付審判意旨略以：
  (一)告訴人始終指訴其車輛進行中遭張明義與被告甲○○、乙○○、丙○○、陳壬傅阻攔停車，強行拖出車外，以木棍、鐵
    管毆擊，此與證人廖生盾、吳振得證述：丁○○係遭多人毆
    擊等語相符。再觀之告訴人受有頭部外傷併硬腦膜下出血、
    顱內出血、胸部挫傷之傷害，其意識混亂、言語不清，傷勢
    嚴重，顯非1 人所為，且有兇器，益見告訴人指訴與診斷證
    明書所載傷勢及上開證人之證詞相符。況告訴人係直接被害
    人，其對如何受害、遭何人毆擊最為明瞭，且告訴人與張明
    義及被告4 人均為同鎮之人，先前即相識，告訴人不可能誤
    認，是告訴人之指訴與事實相符。原檢察官之處分書空言謂
    告訴人之指述有瑕疵，惟有如何之瑕疵，並未詳予敘明，其
    不起訴處分之理由顯有不備。
  (二)又臺灣高等法院臺南分院檢察署檢察長認證人廖生盾、吳振
    得證述告訴人係遭多人毆擊為可信，又謂證人無法指證被告
    4 人與張明義共同毆打告訴人，即依罪疑唯輕原則，逕為再
    議駁回之處分，其處分不僅失之輕率，且理由過於簡略，且
    既然有疑即應發回續查，不經調查其疑未解，何以得駁回再
    議之論斷，豈非矛盾。
  (三)另原檢察官既認告訴人係遭多人毆擊，張明義稱2 人互毆全
    屬謊言，則除張明義外，當另有他人，理應依職權詳予調查
    ，豈能僅因證人謂：除張明義及丁○○外，無法識別其餘被
    告是否在場等語，即置告訴人係遭多人分持棍棒毆擊之事實
    於不顧，而不查明被告4 人有無不在場之證明，及本案兇器
    有無扣案，其上有無指紋可供比對，而證人廖生盾、吳振得
    是否因恐懼而不敢當庭指認被告，在在均有疑問，於該等疑
    點未查明前，即認被告4 人罪嫌不足，率予不起訴處分，自
    有應予調查之證據未予調查之違誤。
  (四)再原檢察官之不起訴處分書既謂：告訴人與張明義體型相若
    ，2 人受傷卻天差地別，衡情非互毆，而證人廖生盾、吳振
    得應無故為虛偽陳述誣攀張明義邀集多人共同毆擊丁○○之
    必要等語，而認告訴人係遭張明義等多人共同毆擊，又空言
    指摘告訴人之指訴頗多瑕疵，其不起訴處分之理由亦有矛盾
    。
四、按法院於審查交付審判之聲請有無理由時，得為必要之調查
    ，惟其調查範圍，應以偵查中曾發現之證據為限，不可就聲
    請人新提出之證據再為調查，亦不可蒐集偵查卷以外之證據
    ；除認為不起訴處分書所載理由違背經驗法則、論理法則或
    其他證據法則，否則不宜率予裁定交付審判，法院辦理刑事
    訴訟案件應行注意事項第134 點規定足供參酌。次按新修正
    刑事訴訟法第258 條之1 規定聲請人得向法院聲請交付審判
    ，係新增對於「檢察官不起訴或緩起訴裁量權」制衡之一種
    外部監督機制，法院僅就檢察官所為不起訴或緩起訴之處分
    是否正確加以審查，以防止檢察機關濫權。且法院裁定交付
    審判，即如同檢察官提起公訴使案件進入審判程序，是法院
    裁定交付審判之前提，必須偵查卷內所存證據已符合刑事訴
    訟法第251 條第1 項規定「足認被告有犯罪嫌疑」檢察官應
    提起公訴之情形，亦即該案件已經跨越起訴門檻，否則，縱
    或法院對於檢察官所認定之基礎事實有不同判斷，但如該案
    件仍須另行蒐證偵查始能判斷應否交付審判者，因交付審判
    審查制度並無如同再議救濟制度得為發回原檢察官續行偵查
    之設計，法院仍應依同法第258 條之3 第2 項前段規定，以
    聲請無理由裁定駁回。
五、經查：
  (一)告訴人於93年5 月22日警詢中指訴：我是於93年4 月16日1
    時左右，在雲林縣土庫鎮新庄里活動中心前，被張明義夥同
    甲○○、乙○○、丙○○及1 名我不太認識之男子，5 人一
    起毆打我。我本來和張明義在一起喝酒，因為於喝酒中有發
    生口角，隨即不歡而散，我就回家，但隨即又返回活動中心
    ，而在活動中心前面被張明義等5 人毆打，而當時張明義等
    人有無持任何兇器，我並不清楚等語；於93年8 月22日警詢
    中指訴：93年4 月16日凌晨，我當時開車要出去到活動中心
    那裡，張明義、甲○○就把我從車裡拖出去，其他人就一擁
    而上毆打我，張明義他們當時持棍子及鐵管打我，當時因該
    處昏暗，我沒有看清楚張明義等人是什麼人持鐵管，什麼人
    持棍子打我。他們持木棍及鐵管毆打我頭部，之後我就不醒
    人事等語（見虎警刑字第0930009160號卷第6 頁至第10頁）
    ；於93年9 月21日偵查中指訴：張明義、甲○○、乙○○、
    丙○○均有打我，另外還有1 個叫陳壬傅，平常我們都叫他
    「榮民仔」，當天之所以發生糾紛，是因之前張登順要選舉
    里長，而我支持現任里長張樹欉，所以雙方就有不愉快，發
    生事情當天我剛好開車經過活動中心，張明義等4 人及陳壬
    傅，把我的車子攔下，之後我被張明義、甲○○拉下車，下
    車之後他們5 人均分別持木棍、鐵管打我，沒有多久我即倒
    在地上，那麼多人打我，我沒有機會反擊等語（見93核退偵
    字第214 號卷第14頁）。綜觀告訴人上開指訴，先稱不清楚
    被告4 人與同案被告張明義有無持兇器，嗣改稱該5 人係分
    別持木棍、鐵管毆打伊頭部，但又稱該處昏暗，無法辨別該
    5 人分工狀況，告訴人就遭受傷害之重要情節前後指訴不一
    ，且未能詳述，則其指訴被告4 人傷害之事實，是否屬實，
    已有疑義。
  (二)又證人廖生盾即告訴人之表弟於偵查中證述：於93年4 月15
    日22時許，我進去活動中心內托兒所，看到丁○○、巡守隊
    員、張明義都在活動中心內喝酒聊天，之後丁○○就與張明
    義發生口角，我不太清楚他們因何發生口角，因為是突然發
    生的，我只聽到類似什麼「他家死人」的話，細節我聽不太
    懂。然後接著當場就打起來了，巡守隊員就把他們拉開，拉
    開後，丁○○還有在那裡坐一下，張明義就先離開，後來丁○○也離開，我仍留在活動中心內聊天。過了一段時間我從
    活動中心內往外看，看到丁○○開車停在活動中心門口，至
    於他如何停下來的，我不知道，不過我有看到他車子停住後
    ，他從駕駛座被張明義1 個人拖下車，張明義拖丁○○下車
    後，就擁上一群人把丁○○拖到活動中心對面陰暗的地方圍
    毆丁○○。我看到之後，就趕出去門口，我不敢靠過去，就
    在活動中心門口附近遠遠的看，晚上很黑，現場我看不清楚
    甲○○、乙○○有在場，至於丙○○這個名字我不敢確定就
    是我認識的人。毆打很快就結束，我看到丁○○倒在那裡，
    巡守隊就趕快叫救護車。當時大家都站在鬥毆處遠遠的地方
    等語（見93核退偵字第214 號卷第35頁至第36頁、第38頁）
    。佐以證人吳振得於偵查中證述：93年4 月15日21時許，我
    就在活動中心，因為我是當天巡守隊值班人員，當時有人在
    內喝酒聊天，我有看到張明義與丁○○在吵架，我就把他們
    趕出去，我當時和另1 個友人在下棋，並沒有聽到他們吵架
    的內容。我將他們趕出去後，就開車出去巡邏，我回來4 分
    鐘、5 分鐘後，張明義來問丁○○去哪裡了，有人說不知道
    ，之後就有人跟我說外面在打架，我才出去看。我沒有看到
    張明義把丁○○拖下車，因當時我正在下棋沒有看到，我們
    巡守隊後來一群人在活動中心門口看打架，我出來看時，丁○○已經躺在地上，他的身邊則有圍很多人，至於幾個我不
    知道，丁○○旁邊那一群人除了張明義外，都沒有我認識的
    ，當時天色很暗我沒有辦法確定有無看到陳壬傅等語（見93
    核退偵字第214 號卷第54頁至第56頁）。上開2 名證人之證
    詞，僅足以證明於93年4 月15日22時許，告訴人與同案被告
    張明義，有在雲林縣土庫鎮新庄里活動中心內發生口角，2
    人經吳振得勸阻後，即先後離開活動中心，嗣告訴人開車駛
    至活動中心前，遭張明義拖下車，並由一群人拖到活動中心
    對面陰暗處圍毆，致告訴人倒地之事實。惟證人廖生盾、吳
    振得均證述：當時天色昏暗，無法確認圍毆之人有被告4 人
    等語，已如前述，則該2 人之證詞，顯不足以證明被告4 人
    有共同傷害告訴人之事實，故自不能僅以上開證人證述告訴
    人確有遭人圍毆，即遽以推論係被告4 人所為，是證人廖生
    盾、吳振得之證詞，顯無法佐證告訴人之指訴係屬真實。況
    依上開2 名證人之證詞，均未提及告訴人有遭木棍、鐵管毆
    打之情節，與告訴人前述指訴相左，且證人廖生盾證述告訴
    人係遭張明義拖下車，亦與告訴人指訴係遭張明義及被告甲○○拖下車之情節不符，告訴人此部分指訴顯有瑕疵。
  (三)復觀之告訴人於93年4 月16日除受有硬腦膜下出血、蜘蛛網
    膜下出血之傷害外，尚受有胸部挫傷之傷害，此有彰化基督
    教醫院診斷書1 紙在卷可證（見虎警刑字第0930021019號卷
    第18頁），亦與告訴人指稱被告4 人與同案被告張明義分持
    木棍、鐵管僅毆打告訴人頭部乙節相左。況若該5 人確持木
    棍、鐵管毆打告訴人，衡情告訴人身體其他部位亦會受有傷
    害，惟告訴人所受傷害均集中在頭部，胸部僅有挫傷，益徵
    告訴人指訴確有瑕疵。
  (四)另證人張右粧即丙○○之叔叔於偵查中證述：發生鬥毆時我
    不在場，當天21時許，我與丙○○在雲林縣土庫鎮新庄里2
    鄰新庄33號住處一起刷油漆，直到凌晨1 時許，漆完油漆洗
    澡後，我與丙○○一起去張登順母親的靈堂等語（見93核退
    偵字第214 號卷第36頁至第37頁），核與被告丙○○於偵查
    中供稱：當天晚上我跟我叔叔在家裡漆油漆，我根本不在場
    等語（見93核退偵字第214 號卷第15頁）相符，可證93 年4
    月16日1 時許，被告丙○○並未在雲林縣土庫鎮新庄里活動
    中心前傷害告訴人，則告訴人指訴被告丙○○於上開時、地
    傷害伊部分，亦有瑕疵。
  (五)至於本案並未有兇器扣案，此業經本院調取本案偵查全卷核
    閱無誤，自無可供比對指紋之證物，況告訴人就有無兇器部
    分，前後指訴不一，已如前述，則檢察官就此未予調查，並
    無不當之處。
  (六)綜上所述，本件除告訴人片面之指訴外，並無其他積極證據
    足以證明被告4 人於上開時、地有傷害告訴人之犯行，況告
    訴人之指訴尚有前述之瑕疵，而證人廖生盾、吳振得僅能證
    明告訴人有遭同案被告張明義及他人圍毆之事實；另彰化基
    督教醫院診斷書1 紙亦只能證明告訴人受有傷害之事實，均
    不足以據此認定被告4 人有傷害之犯行，故依現有證據所能
    證明被告4 人所涉傷害嫌疑，尚不足以跨過起訴之門檻。原
    不起訴處分書及駁回再議處分書均認並無積極證據足資證明
    被告4 人有何傷害之行為，依刑事訴訟法第252 條第10款規
    定，予以不起訴處分及駁回再議之聲請，於法並無違誤。
    本件聲請交付審判意旨仍執前詞，對於原處分加以指摘求予
    審判，自無理由，應予駁回。
六、依刑事訴訟法第258 條之3第2項前段，裁定如主文。
中　　華　　民　　國　　94　　年　　5 　　月　　9   　日
                  刑事第三庭    審判長法  官 劉 國 賓
                                      法  官 廖 國 勝
                                      法  官 蘇 錦 秀
右正本證明與原本無異。
不得抗告。
                                      書記官 李 雅 怡
中　　華　　民　　國　　94　　年　　5 　　月　　9   　日
